【裁判字號】    91,訴,923
【裁判日期】    920321
【裁判案由】    損害賠償
【裁判全文】
臺灣彰化地方法院民事判決  九十一年度訴字第九二三號
    原      告    尚鋒興業股份有限公司
    法定代理人    乙○○
    訴訟代理人    何孟育律師
    複  代理人    張志新律師
                  丁○○
    被      告    丙○○
    訴訟代理人    甲○○
右當事人間請求損害賠償事件，本院判決如左：
    主      文
被告應給付原告新臺幣貳佰貳拾萬零貳佰肆拾元，及自民國九十年十月五日起至清
償日止，按週年利率百分之五計算之利息。
訴訟費用由被告負擔。
本判決於原告以新臺幣柒拾參萬參仟元為被告供擔保後，得假執行。
    事    實
甲、原告方面：
一、聲明：除供擔保金額外，求為判決如主文所示。
二、陳述：
  （一）被告為加舜實業有限公司（原名壬辰實業有限公司）之清算人，該公司於民
        國八十八年九月十八日委託原告代為合成皮加工（承攬報酬為新台幣（下同
        ）五千四百四十三元），另於八十八年九月十七日向原告購買合成皮（價金
        為二百十九萬四千八百元），原告向該公司請領承攬報酬及價金時，均藉詞
        拖延，經原告對該公司起訴後，已獲勝訴判決，被告明知原告對加舜實業有
        限公司（以下稱加舜公司）有上開債權，並早已繫屬鈞院，應於清算時依公
        司法第八十八條規定通知原告報明債權，竟未通知原告，而於九十一年一月
        間申請解散登記，而同年月十七日獲主管機關經濟部商業司核准解散登記，
        致原告無從依確定判決對加舜公司求償。被告為加舜公司清算人，於執行清
        算職務範圍內為該公司負責人，其竟違反公司法第八十四條、八十八條、九
        十條等規定，致原告受有債權無法受償之損害，原告自得依公司法第二十三
        條第二項規定，請求被告負損害賠償責任。
  （二）被告雖辯稱原告之債權已因抵扣另一家富谷實業有限公司（下稱富谷公司）
        向原告所購買已付款之客訴皮料貨款而不存在等語，此為原告所否認之，原
        告所出貨品並無瑕疵，故未積欠加舜公司貨款。
三、證據：提出公司登記事項卡一件、判決書及確定證明書各一件、解散登記資料一
    件（以上均影本）、戶籍謄本一件等為證。
乙、被告方面：
一、聲明：求為判決駁回原告之訴。
二、陳述：
（一）被告雖為加舜公司之清算人，因公司未積欠債務，乃於九十一年一月十四日決
      議宣佈解散並簽署股東同意書，主管機關經濟部於同年月十七日收件核准，加
      舜公司於同月三十一日收到經濟部函文即予解散。
（二）原告主張對加舜公司之債權，係因被告之另一家富谷公司向原告購買之皮料有
      瑕疵，經原告同意後已退還給原告，退貨貨款達二百十一萬二千八百六十七元
      ，因原告不同意將貨款退還富谷公司，故由加舜公司下單繼續向原告購買皮料
      以抵銷退貨貨款，原告之債權業已抵銷完畢。
三、證據：提出客訴明細表一件、字條一件、海關文件及訂單一件、客訴處理表三件
    等為證。
丙、法院方面：
    本院依職權調閱九十年度訴字第一一四一號民事事件卷宗。
    理    由
一、原告主張被告為加舜公司之清算人，加舜公司於九十一年一月間申請解散登記，
    而同年月十七日獲主管機關經濟部商業司核准解散登記之事實，為被告所不爭執
    ，且有解散登記資料在卷可稽，堪信為真實。
二、又原告主張其對加舜公司有二百二十萬零二百四十三元，及自九十年十月五日起
    至清償日止，按週年利率百分之五計算利息之債權，被告明知有上開債權，訴訟
    案件已繫屬鈞院，竟於公司清算時未通知原告報明債權等語，被告就原告對於加
    舜公司有上開債權，以及加舜公司清算時未通知原告報明債權等事實，固不爭執
    ，惟抗辯稱：被告之另一家富谷公司向原告購買之皮料有瑕疵，退貨貨款達二百
    十一萬二千八百六十七元，原告之債權業已抵銷完畢，加舜公司並未積欠任何債
    務才予解散等語。經查：原告對加舜公司（原名為壬辰公司）有二百二十萬零二
    百四十三元債權之事實，業經本院判決確定在案，有本院九十年度訴字第一一四
    一號民事事件卷宗可稽，被告雖辯稱富谷公司向原告購買之皮料有瑕疵，退貨貨
    款二百十一萬二千八百六十七元已抵銷原告上開債權云云，雖提出客訴明細表、
    字條、海關文件及訂單、客訴處理表等物為佐，惟被告所提出原告公司便條紙影
    本一紙為證，惟該便條紙右下方附註：「雙方同意由壬辰公司以ＰＵ皮料出貨以
    抵客訴款」等字，係由被告訴訟代理人甲○○所書寫，為甲○○於院九十年度訴
    字第一一四一號民事事件中所自承，自難證明原告之債權有抵銷之事實，況且債
    務之抵銷，以雙方當事人互負債務為必須具備之要件，若一方並未對他方負有債
    務，即無抵銷之可言，被告執以主張抵銷之債權，係富谷公司對原告之債權，而
    非加舜公司對原告之債權，加舜公司自無執以主張抵銷之餘地，故被告上開所辯
    ，與法未合，自非可採。
三、按解散之公司，除因合併、破產而解散者外，應行清算。公司之清算人，在執行
    職務範圍內，亦為公司負責人。又清算人就任後，應以公告方法，催告債權人報
    明債權，對於明知之債權人，並應分別通知。清算人應以善良管理人之注意處理
    職務，倘有怠忽而致公司發生損害時，應對公司負連帶賠償之責任；其有故意或
    重大過失時，並應對第三人負連帶賠償責任。公司法第二十四條、第八條第二項
    、第八十八條、第九十五條分別定有明文。又公司法第一百十三條規定：有限公
    司清算準用無限公司有關之規定。故第八十八條、第九十條第一項、第九十五條
    之規定，亦為有限公司所準用，又第九十五條為第二十三條之特別規定，自應優
    先適用。經查：加舜公司於九十一年一月間，以被告為清算人擬為解散，自應以
    公告方法，催告債權人報明債權，並對於明知之債權人予以通知，而原告對於加
    舜公司之債權，經原告於九十年九月十九日向本院聲請核發支付命令，經加舜公
    司於同年十月十七日向本院聲明異議後，該事件視為起訴而經本院審理在案，嗣
    於九十一年三月二十二日宣判，同年四月二十二日確定，有九十年度訴字第一一
    四一號民事事件卷宗可稽，是以加舜公司清算時，即已明知原告對其主張債權且
    訴訟已繫屬於本院此一事實，詎被告仍未以公告方法，催告債權人報明債權，亦
    怠於通知原告，竟於九十一年一月十四日經股東同意解散，並於同年月十七日得
    主管機關經濟部商業司核准解散登記，被告已違反公司法第八十八條之規定，且
    對於處理原告之債權一節顯然已有重大過失，而原告亦因加舜公司解散後，並無
    財產可供求償，致原告受有債權無法受償之損害，依公司法第九十五條之規定，
    被告亦應對原告負連帶損害賠償責任。故原告依據上開法文，請求被告亦應給付
    二百二十萬零二百四十三元，及自九十年十月五日起至清償日止，按週年利率百
    分之五計算之利息，於法有據。
四、從而，原告請求被告給付原告二百二十萬零二百四十三元，及自九十年十月五日
    起至清償日止，按週年利率百分之五計算之利息，為有理由，應予准許。
五、原告陳明願供擔保，聲請宣告假執行，核無不合，爰酌定相當之擔保金額，予以
    准許。
六、本件事證已臻明確，兩造其餘攻擊防禦方法及舉證，經審酌與判決結果不生影響
    ，爰不一一論述，附此敘明。
據上論結，本件原告之訴為有理由，依民事訴訟法第七十八條、第三百九十條第二項
判決如主文。
中      華      民      國    九十二   年      三      月    二十一    日
                                        臺灣彰化地方法院民事第一庭
~B法      官  陳弘仁
右為正本係照原本作成。
如對本判決上訴，應於判決送達後二十日內向本院提出上訴狀。
中      華      民      國    九十二    年      三      月    二十一  日
~B法院書記官  王振州


司法院資訊處製作；財團法人民間司法改革基金會備份。
